【裁判字號】    99,簡上,154
【裁判日期】    991126
【裁判案由】    毒品危害防制條例
【裁判全文】
臺灣臺北地方法院刑事判決             99年度簡上字第154號
上  訴  人  周勝清
即  被  告
上列被告因違反毒品危害防制條例案件，不服本院99年度簡字第
716 號中華民國99年3 月4 日簡易處刑判決（聲請簡易判決處刑
案號：臺灣臺北地方法院檢察署99年度毒偵字第138 號），提起
上訴，本院管轄之第二審合議庭判決如下：
    主  文
原判決撤銷。
周勝清施用第二級毒品，累犯，處有期徒刑肆月，如易科罰金，
以新臺幣壹仟元折算壹日。
    事  實
一、周勝清前於民國98年間因竊盜案件，經本院以98年度易字第
    634 號判決判處有期徒刑6 月確定，於98年9 月29日易科罰
    金執行完畢。另於98年間因施用毒品案件，經臺灣桃園地方
    法院以98年度毒聲字第314 號裁定令入勒戒處所觀察、勒戒
    後，經評定無繼續施用毒品之傾向，於98年9 月28日執行完
    畢，由臺灣桃園地方法院檢察署於98年9 月30日以98年度毒
    偵字第203 號不起訴處分確定。詎仍不知戒絕毒癮，於98年
    11月24日20時31分許為警採尿送驗前回溯5 日內某時，在不
    詳地點以不詳之方式施用第二級毒品甲基安非他命1 次。嗣
    於98年11月24日20時31分許，因周勝清為毒品調驗人口，為
    警通知周勝清至警局採尿送驗後呈甲基安非他命及安非他命
    陽性反應，始知上情。
二、案經臺北縣政府警察局新店分局報請臺灣臺北地方法院檢察
    署檢察官偵查起訴。
    理  由
一、按被告於第二審經合法傳喚，無正當之理由不到庭者，得不
    待其陳述，逕行判決，刑事訴訟法第371 條定有明文。次按
    對於簡易判決處刑不服而上訴者，得準用上開規定，此觀諸
    刑事訴訟法第455 條之1 第3 項之規定自明。本件被告周勝
    清經本院合法傳喚後，無正當理由未到庭，此有本院送達回
    證、刑事報到單在卷可稽，爰不待其陳述而為一造辯論判決
    ，合先敘明。
二、訊據被告固不否認於前揭時、地，經警員通知到警局接受採
    尿之事實，惟矢口否認有何施用第二級毒品甲基安非他命犯
    行，辯稱：我沒有施用毒品，我到警局採尿後，我看到警察
    將我的尿液放在桌下，而沒有讓我簽名及蓋手印，我有問警
    員為何沒有在我面前貼封條云云。
三、經查：
  (一)被告於98年11月24日20時31分許在臺北縣政府警察局新店分
    局所採集之尿液，為新店分局警員陳建宇提供編號G0000000
    號空瓶予被告採尿2 瓶，並由警員陳建宇在被告面前封緘等
    情，此經證人即警員陳建宇於本院審理時證述明確（本院卷
    第82頁反面、第83頁），並有新店分局偵辦毒品危害防制條
    例案被移送者姓名及代碼對照表附卷可稽（偵查卷第9 頁）
    ，而被告亦不否認送驗尿液確為被告所排放，是本件扣案之
    尿液係由被告親自排放之事實，堪以認定。
  (二)上開尿液經警員送請台灣檢驗科技股份有限公司（下稱台灣
    檢驗科技公司）檢驗，該公司以EIA 酵素免疫分析法初步篩
    檢並以GC/MS 氣相層析質譜儀法確認檢驗結果，均呈安非他
    命及甲基安非他命陽性反應，有該公司98年12月7 日編號UL
    /2009/B0568 號濫用藥物檢驗報告1 紙在卷可憑（偵查卷第
    11頁），而上開鑑定機關係先以酵素免疫法初步篩檢，初步
    篩檢結果呈現嗎啡及可待因陽性反應，即再以氣相層析質譜
    儀法進行確認檢驗，檢驗流程已符合「濫用藥物尿液檢驗作
    業準則」第15、18條之作業規定。又依據行政院衛生署所訂
    之「濫用藥物尿液檢驗機構認可基準」，尿液檢體中濫用藥
    物或其代謝物之濃度高於或等於安非他命500ng/ml、甲基安
    非他命500ng/ml且安非他命200ng/ml濃度（即閾值）時，認
    定該藥物之存在（即陽性），該閾值標準係參考美國聯邦政
    府工作場所濫用藥物尿液檢驗相關規定，考量檢驗技術之可
    行性及陽性判定之一致性而訂定。尿液檢驗結果依該標準判
    定陽性者，表示尿液中藥物濃度高於或等於閾值可確認曾服
    用該藥物，而判定陰性者，則表示尿液中尿液濃度低於閾值
    或未檢出，不完全表示未曾服用該藥物，有行政院衛生署管
    制藥品管理局90年9 月13日管檢字第98064 號函附卷可參；
    及參酌行政院衛生署管制藥品管理局92年7 月23日管檢字第
    0920005609號函釋意旨略以：免疫學分析法係用於毒品尿液
    之初步檢驗，由於該分析法對於化學結構類似之成分亦可能
    產生反應，故初步檢驗呈陽性反應者，需採用另一種不同分
    析原理之檢驗方法進行確認，大部分地方衛生單位所採用之
    另一種方法為Toxi-Lab分析法（屬薄層層析法），惟僅檢驗
    嗎啡及甲基安非他命2 項；經行政院衛生署認可之檢驗機構
    則採用氣相層析質譜儀（GC /MS）鑑驗各項毒品，以氣相層
    析質譜儀進行確認者，均不致產生偽陽性反應等語。則本案
    被告尿液送檢驗時符合上開濫用藥物尿液檢驗作業準則規定
    ，先以免疫學分析法初步檢驗後，再以氣相層析質譜儀法進
    行確認檢驗，自應無產生偽陽性或其他誤判之可能；復關於
    施用甲基安非他命類毒品後，於尿液中可檢驗之最長時效，
    亦經前揭行政院衛生署管制藥品管理局92年7 月23日管檢字
    第0920005609號函釋以：毒品施用後，於尿液、血液中可檢
    出之最大時限，與施用劑量、施用頻率、施用方式、施用者
    飲水量多寡、個人體質、代謝情況、檢體蒐集時間點及所使
    用檢測方法之靈敏度等因素有關，因個案而異；而依醫學文
    獻記載，一般於尿液中可檢出之最大時限，甲基安非他命為
    施用後1 至5 天等語，有上開函文在卷可查。再參酌甲基安
    非他命為第二級管制藥品，如非醫療從業人員用且於醫療用
    途，一般人應難以取得，而甲基安非他命因為我國最常見之
    安非他命類毒品，為濫用毒品者所廣泛使用，雖為政府嚴厲
    查緝，惟因有鉅利可圖，吸毒者在市面上購得仍非甚困難等
    情，則被告係於採尿時起回溯前5 日內某時（不含其為警查
    獲時起至驗尿為止之時間），有以不詳方式施用第二級毒品
    甲基安非他命之事實，足堪認定。
  (三)被告雖以本件尿液並未於採尿後隨即當場封緘，也沒有蓋指
    印及簽名等語置辯。查被告在警局採尿時，所採得之甲乙2
    瓶尿液檢體，因甲尿液檢體送請台灣檢驗科技公司檢驗尿液
    是否呈毒品陽性反應時，其上之封緘已遭檢驗人員開拆破壞
    ，而無從比對該封條上是否經被告捺印，然經本院將未經拆
    封之乙尿液檢體送請法務部調查局比對封條上指印是否為被
    告所有，及鑑定該尿液與被告所採集之口腔黏膜是否為同一
    人所有，其結果認「瓶口封條完整無缺，封條上受檢人所捺
    指紋亦未發現有複製拼貼情形，瓶口封條上受檢人所捺指紋
    經與周勝清指紋卡比對結果，認與其『左拇指』指紋相同」
    ，且「送驗尿液1 瓶及註明為『周勝清」口腔黏膜採集棒，
    其檢出之粒線體DNA 序列均相同，研判很有可能（機率99.7
    ％以上）來自同一人或其同母系血緣關係之人」，有法務部
    調查局99年9 月8 日調科肆字第09900389310 號鑑定書附卷
    可憑（本院卷第49頁、第50頁），足見送驗之乙尿液檢體確
    實為被告所排放，且其上封條為被告親自捺印無訛。再參以
    本院傳訊承辦採集被告尿液之警員即證人陳建宇到庭結證稱
    ：如犯嫌是通知到案，就必須徵詢犯嫌同意，並簽採尿同意
    書後來執行尿液之採集，並在犯嫌面前親自封瓶、封緘，之
    後再製作犯嫌的警詢筆錄，視尿液報告結果出來後，再行移
    送。本件在被告面前讓被告先在貼紙上捺印，再把貼紙貼在
    尿瓶上，並不會簽名，被告的尿瓶是在被告面前封緘的，當
    天晚上偵查隊只有對被告1 人進行採尿，沒有對其他人員進
    行採尿，被告採尿完，把尿瓶的瓶蓋封緊之後，我們就直接
    到辦公室，在被告的面前把該尿瓶封緘，當時對被告採集2
    瓶尿液，都是放在桌上，在被告面前完成封緘的等語明確（
    本院卷第83頁、第83頁反面），被告既然依規定採集2瓶 尿
    液後，在貼紙上捺印，並將貼紙貼於瓶上，且乙尿液檢體及
    瓶上封條經法務部調查局鑑定結果為被告所排放、指紋亦屬
    被告左拇指所有，則甲尿液檢體應亦是被告所排放並親自捺
    印在封條上，足堪認定，且在本件尿液採尿及彌封過程中並
    無被告所辯稱他人有隙可趁而將尿液加工、掉包之情形，至
    為顯然。
  (四)依上開說明，被告前於98年11月24日20時31分為警採尿時起
    回溯5 日內，在不詳地點以不詳方法施用第二級毒品安非他
    命一次之事實，至為明確，洵堪認定。被告空言否認上開犯
    行，所辯顯係事後畏罪卸責之詞，不足採信。
  (五)再被告前於98年間因施用毒品案件，經臺灣桃園地方法院以
    98年度毒聲字第314 號裁定令入勒戒處所觀察、勒戒後，經
    評定無繼續施用毒品之傾向，於98年9 月28日執行完畢，由
    臺灣桃園地方法院檢察署於98年9 月30日以98年度毒偵字第
    203 號不起訴處分確定，有臺灣高等法院被告前案紀錄表1
    份附卷可參。是以，被告前因施用毒品案件，於觀察、勒戒
    及強制戒治執行完畢後，5 年內再犯本案施用第二級毒品甲
    基安非他命犯行，事證明確，應予依法論科。
三、論罪科刑及撤銷改判之理由：
  (一)查甲基安非他命係毒品危害防制條例第2 條第2 項第2 款所
    稱之第二級毒品，不得非法持有、施用。核被告所為，係犯
    毒品危害防制條例第10條第2項 之施用第二級毒品罪。被告
    持有第二級毒品甲基安非他命進而施用，其持有之低度行為
    ，應為施用之高度行為所吸收，不另論罪。被告前於98年間
    因竊盜案件，經本院以98年度易字第634 號判決判處有期徒
    刑6 月確定，於98年9 月29日易科罰金執行完畢之事實，有
    臺灣高等法院被告前案紀錄表1 份在卷可參，其受有期徒刑
    之執行完畢後，5 年以內故意再犯本件有期徒刑以上之罪，
    為累犯，應依刑法第47條第1 項之規定，加重其刑。
  (二)原判決以被告罪證明確，因予論罪科刑，固非無見。惟被告
    於警詢中否認本次施用毒品犯行，其供稱在桃園縣楊梅交流
    道施用第二級毒品，係指前次即97年間遭警方查獲施用第二
    級毒品之犯罪地點，並非本件犯罪地點，原判決誤認被告係
    在上開地點施用第二級毒品，尚有未洽，被告提起上訴，雖
    無理由，惟原判決既有上開違誤之處，自應由本院將原判決
    撤銷改判。爰審酌被告經觀察、勒戒執行完畢後，仍未能戒
    絕惡習，復再次施用第二級毒品，足證前開保安處遇措施已
    難矯治其惡性，且未能體悟施用毒品對自己、家人造成之傷
    害及社會之負擔，復有竊盜之前科，亦如前述，及其犯罪動
    機、目的、生活狀況、智識程度、所生危害、犯後仍飾言否
    認犯行之態度等一切情狀，仍量處如原判決所處之有期徒刑
    4 月，並諭知易科罰金之折算標準，以資懲儆。
據上論斷，應依刑事訴訟法第455 條之1 第1 項、第3 項、第37
1 條、第369 條第1 項前段、第364 條、第299 條第1 項前段，
毒品危害防制條例第10條第2 項，刑法第11條前段、第47條第1
項、第41條第1 項前段，判決如主文。
本案經檢察官蒲心智到庭執行職務。
中    華    民    國    99    年    11    月    26    日
                  刑事第十八庭審判長法  官  彭慶文
                                    法  官  陳思帆
                                    法  官  林芳華
以上正本證明與原本無異。
不得上訴。
                                    書記官  林鈴芬
中    華    民    國    99    年    11    月    26    日

司法院資訊處製作；財團法人民間司法改革基金會備份。
